【裁判字號】    95,訴,1899
【裁判日期】    950728
【裁判案由】    毒品危害防制條例
【裁判全文】
臺灣臺中地方法院刑事判決  95年度訴字第1899號
公  訴  人  臺灣臺中地方法院檢察署檢察官
被      告  甲○○
                    （另案於臺灣臺中監獄執行中）
上列被告因毒品危害防制條例案件，經檢察官提起公訴（九十五
年度毒偵字第一九八七號、第二一八一號），被告於本院受命法
官行準備程序時，對於犯罪事實為有罪之陳述，經本院合議庭裁
定由受命法官獨任適用簡式審判程序，判決如下：
    主    文
甲○○連續施用第一級毒品，累犯，處有期徒刑玖月。扣案之第
一級毒品海洛因壹包（毛重參拾捌點肆公克）沒收銷燬之；又連
續施用第二級毒品，累犯，處有期徒刑伍月。應執行有期徒刑壹
年壹月，扣案之第一級毒品海洛因壹包（淨重參拾柒點伍壹公克
，空包裝重零點玖參公克）沒收銷燬之。
    犯罪事實
一、甲○○曾於民國八十八年間因施用第一、二級毒品案件，經
    臺灣彰化地方法院裁定送觀察、勒戒後，認有繼續施用毒品
    之傾向，由臺灣彰化地方法院檢察署檢察官以八十八年度偵
    字一三七九號起訴並聲請強制戒治，於八十八年九月八日因
    停止執行出監，所餘戒治期間付保護管束付而於八十九年二
    月二十二日期滿執行完畢；起訴部分經臺灣彰化地方法院分
    別判處有期徒刑七月及三月，合併應執行有期徒刑九月確定
    ，而於九十二年二月二十五日執行完畢出監。甲○○另於九
    十四年間，因施用第二級毒品案件，經臺灣彰化地方法院於
    九十四年八月八日，以九十四年度簡字第一二九號（以下簡
    稱上開判決）判處有期徒刑五月確定。詎甲○○仍不知悔改
    ，復基於施用第一級毒品海洛因之概括犯意，自九十四年二
    月初起，至九十五年四月十九日晚上七時許止，在臺中市○
    ○路一六七號十樓之十三住處，以每日一次之頻率，利用將
    海洛因摻入香菸之方式，連續施用第一級毒品海洛因多次；
    另基於施用第二級毒品甲基安非他命（起訴書誤載為安非他
    命）之概括犯意，自上開判決後即九十四年八月九日起，至
    九十四年四月十九日晚上七時許止，在上址住處，以每三日
    一次之頻率，利用玻璃球燒烤方式，連續施用第二級甲基毒
    品安他命多次。嗣於九十五年四月二十日凌晨二時許，在臺
    中市○○路一六七號前，為警查獲，並扣得第一級毒品海洛
    因一包（淨重三七點五一公克，空包裝重零點九三公克）。
二、案經臺中縣警察局豐原分局及海岸巡防署第三岸巡總隊報告
    臺灣臺中地方法院檢察署檢察官偵查起訴。
    理    由
一、認定犯罪事實之依據：
  (一)被告甲○○於本院審理時之自白。
  (二)中山醫學大學附設醫院藥物濫用檢測中心尿液檢驗報告及前
    述扣案之第一級毒品海洛因一包（淨重三七點五一公克，空
    包裝重零點九三公克）、法務部調查局九十五年七月四日調
    科壹字第一二○○一八○五八號鑑定通知書。
  (三)臺灣高等法院被告前案紀錄表、臺灣臺中地方法院檢察署刑
    案資料查註紀錄表及全國施用毒品案件紀錄表（被告素行、
    累犯之認定）。
二、被告甲○○施用海洛因、甲基安非他命，核其所為係犯毒品
    危害防制條例第十條第一項之施用第一級毒品海洛因罪及同
    條第二項之施用第二級毒品甲基安非他命罪。其持有毒品之
    低度行為，為施用之高度行為所吸收，均不另論罪。按刑法
    第二條第一項所稱之法律，係指刑罰所依存的整體法律狀態
    ，故法律有變更應指足以影響行為的可罰性與法律效果的法
    令因修正或廢止而有所變更而言。所以刑法法律變更概念，
    應界定在法律規定的改變，足以影響刑罰權判斷者而言，刑
    法總則的變更，自然會影響到個別犯罪的成立，乃至於法律
    效果的結構，自屬法律變更，應為新舊法之比較。而刑法第
    五十六條連續犯之規定，業於九十四年二月二日修正公布刪
    除，並於九十五年七月一日施行，原屬連續犯之數個犯罪行
    為，依新法應數罪併罰，比較修正前之規定，可依裁判上一
    罪論處，顯然修正前之規定有利於被告，如仍依修正後之規
    定，對於被告極為不利，從而，解釋上對於刑法第二條之解
    釋，應包括此種影響罪刑加重之規定。是以連續數行為而犯
    同一之罪名，均在新法施行前者，新法施行後，應依修正後
    刑法第二條第一項之規定，適用最有利於行為人之法律（最
    高法院九十五年五月二十三日第八次刑事庭會議意旨參照）
    。本件被告於修正前之刑法時期所犯之數次施用第一級毒品
    罪，依裁判時之修正後之刑法第二條第一項比較之結果，以
    修正前之刑法較有利於行為人，應依修正前之刑法第五十六
    條之規定，分別逕以一連續施用第一級毒品罪、第二級毒品
    罪論處。而被告被告先後多次施用第一級毒品海洛因、第二
    級毒品甲基安非他命之犯行，時間緊接，方法相同，觸犯構
    成要件相同之罪名，顯係基於概括犯意反覆為之，為連續犯
    ，依刑法第五十六條規定以一罪論，並加重其刑。所犯上開
    二罪，犯意各別、罪名不同，應予分論併罰。公訴意旨認被
    告經警方採集尿液，送往詮昕科技股份有限公司以ＧＣ／Ｍ
    Ｓ方法檢驗結果，呈第一級毒品海洛因可待因、嗎啡陽性，
    第二級毒品甲基安非他命、安非他命陽性反應，因認被告係
    同時施用第一級毒品海洛因及第二級毒品「安非他命」。惟
    查，施用安非他命者，其尿液中之代謝物為安非他命，依現
    行濫用藥物尿液檢驗作業準則，其濃度大於五百ｎｇ／ｍｌ
    者，判定為安非他命陽性反應。施用「甲基安非他命」者，
    其尿液中之代謝物為甲基安非他命及安非他命，依現行濫用
    藥物尿液檢驗作業準則，甲基安非他命濃度大於五百ｎｇ／
    ｍｌ，且其代謝物安非他命濃度大於或等於二百ｎｇ／ｍｌ
    者，判定為「甲基安非他命」陽性反應；施用安非他命者，
    其尿液代謝物應為安非他命陽性反應，不會產生有甲基安非
    他命陽性反應。施用甲基安非他命者，其尿液代謝物始會呈
    「甲基安非他命」及安非他命陽性反應；人體施用甲基安非
    他命後，在主要代謝物中未改變形態之甲基安非他命佔施用
    劑量達百分之四十三，而安非他命佔百分之五等情，有內政
    部警政署刑事警察局九十三年四月二十七日（九三）刑鑑字
    第０９３００８６２１３號函、行政院衛生署管制藥品管理
    局九十三年五月六日管檢字第０９３０００３８９６號函、
    法務部法醫研究所九十三年四月二十八日法醫毒字第０９３
    ０００１３１８號函及法務部調查局九十三年四月二十七日
    調科壹字第０９３００１５３０７０號函足憑。被告甲○○
    尿液代謝物同時有甲基安非他命及安非他命濃度的陽性反應
    ，顯然係施用第二級毒品「甲基安非他命」，而非施用第二
    級毒品安非他命，是公訴意旨容有誤認，附此說明。另查被
    告行為後，刑法第四十七條、第四十九條業於九十四年二月
    二日以華總一義字第○九四○○○一四九○一號令修正公布
    ，並自九十五年七月一日起施行；修正後刑法第四十七條第
    一項規定「受徒刑之執行完畢，或一部之執行而赦免後，五
    年以內故意再犯有期徒刑以上之罪者，為累犯，加重本刑至
    二分之一。」，修正後刑法第四十九條規定「累犯之規定，
    於前所犯罪在外國法院受裁判者，不適用之。」，與修正前
    刑法第四十七條規定「受有期徒刑之執行完畢，或受無期徒
    刑或有期徒刑一部之執行而赦免後，五年以內再犯有期徒刑
    以上之罪者，為累犯，加重本刑至二分之一。」修正前刑法
    第四十九條規定「累犯之規定，於前所犯罪依軍法或於外國
    法院受裁判者，不適用之。」不同。修正後刑法關於累犯之
    規定，其五年以內再犯之罪以故意犯為限，始應論以累犯，
    惟如前案係依軍法審判者，亦應論以累犯。修正前刑法關於
    累犯之規定，其五年以內再犯之罪以有期徒刑以上之罪（不
    分故意犯或過失犯），均應論以累犯，惟如前案係依軍法審
    判者，則不應論以累犯。而新舊法比較，應綜其全部之結果
    ，而為比較，本案被告前於九十二年間因毒品罪，經臺灣彰
    化地方法院院分別判處有期徒刑三月、七月，並經定應執行
    之刑九月確定，經入監執行，於九十二年二月二十五日執行
    完畢，有臺灣高等法院被告全國前案紀錄表及臺灣臺中地方
    法院檢察署刑案資料查註紀錄表在卷可考，被告於前案執行
    完畢五年以內故意再犯本件有期徒刑以上之罪，不論依新舊
    法規定，均應論以累犯，比較新舊法結果，並無有利或不利
    之情形，故依刑法第二條第一項前段規定，本案關於被告是
    否構成累犯之適用，自應適用行為時之法律即修正前刑法第
    四十七條規定，並遞加重其刑。爰審酌被告甲○○前因施用
    毒品案件，經判處有期徒刑，猶故態復萌，再行連續施用第
    一級毒品海洛因、第二級毒品甲基安非他命不輟，無視於毒
    品對於自身健康之戕害及國家對於杜絕毒品犯罪之禁令，惡
    性非輕，本諸施用毒品者均有相當程度之生理成癮性及心理
    依賴性，其犯罪心態與一般刑事犯罪之本質並不相同，為兼
    顧被告斷絕生理成癮性及心理依賴性之必要，量刑實不宜過
    輕，惟斟酌被告犯後業已坦承犯行，頗具悔意等一切情狀，
    分別量處如主文所示之刑，並定其應執行之刑（另按被告行
    為後，刑法第五十一條業於九十四年一月七日修正公布，並
    於九十五年七月一日施行，修正前刑法第五十一條規定：「
    數罪併罰，分別宣告其罪之刑，依左列各款定其應執行者：
    」，其中第五款規定：「宣告多數有期徒刑者，於各刑中之
    最長期以上，各刑合併之刑期以下，定其刑期。但不得逾二
    十年。」，修正後刑法第五十一條第五款規定：「宣告多數
    有期徒刑者，於各刑中之最長期以上，各刑合併之刑期以下
    ，定其刑期。但不得逾三十年。」比較結果，修正前刑法較
    有利於行為人，依刑法第二條第一項前段之規定，仍應依修
    正前刑法，定其應執行之刑，併此敘明），以示懲儆。扣案
    之第一級毒品海洛因一包（淨重三七點五一公克，空包裝重
    零點九三公克），依毒品危害防制條例第十八條第一項規定
    宣告沒收銷燬之。
據上論斷，應依刑事訴訟法第二百七十三條之一第一項、第二百
九十九條第一項前段、第三百十條之二、第四百五十四條第一項
，毒品危害防制條例第十條第一項、第二項、第十八條第一項前
段，刑法第十一條、第二條第一項前段、修正前刑法第五十六條
、修正前刑法第四十七條、修正前刑法第五十一條第五款、第三
十八條第一項第二款，判決如主文。
本案經檢察官李斌到庭執行職務。
中    華    民    國    95    年    7     月    28    日
                刑事第七庭  法  官  張清洲
以上正本證明與原本無異。
如不服本判決，應於送達後十日內向本院提出上訴狀（須附繕本
），上訴於臺灣高等法院臺中分院。
                            書記官  沈筱玲
中    華    民    國    95    年    7     月    28    日
附錄論罪科刑法條
毒品危害防制條例第十條：
施用第一級毒品者，處六月以上五年以下有期徒刑。
施用第二級毒品者，處三年以下有期徒刑。
毒品危害防制條例第十八條第一項：
查獲之第一、二級毒品及專供製造或施用第一、二級毒品之器具
，不問屬於犯人與否，均沒收銷燬之；


司法院資訊處製作；財團法人民間司法改革基金會備份。
